最高法院刑事判決　　　　　　一○○年度台上字第二六三四號
上　訴　人　台灣高等法院台南分院檢察署檢察官
被　　　告　吳政勳
選任辯護人　劉嘉裕律師
上　訴　人　吳世忠
上列上訴人等因被告等違反槍砲彈藥刀械管制條例等罪案件，不
服台灣高等法院台南分院中華民國九十九年二月四日第二審判決
（九十八年度上訴字第八一九號，起訴案號：台灣台南地方法院
檢察署九十七年度偵字第一四○○五號、第一七九六九號），提
起上訴，本院判決如下：
    主  文
上訴駁回。
    理  由
按刑事訴訟法第三百七十七條規定，上訴於第三審法院，非以判
決違背法令為理由，不得為之。是提起第三審上訴，應以原判決
違背法令為理由，係屬法定要件。如果上訴理由書狀並未依據卷
內訴訟資料，具體指摘原判決不適用何種法則或如何適用不當，
或所指摘原判決違法情事，顯與法律規定得為第三審上訴理由之
違法情形，不相適合時，均應認其上訴為違背法律上之程式，予
以駁回。本件檢察官就被告吳政勳部分上訴意旨略稱：(一)、被告
吳政勳於民國九十二、九十三年間有交付二十發具殺傷力之制式
子彈予季忠第，業據季忠第於軍事檢察官偵查中證述明確，季忠
第在原審復為相同之供證，且其指稱吳政勳於九十二、九十三年
間擔任憲兵二○四指揮部後勤兵工官一職，亦與吳政勳兵籍確屬
相符。而季忠第關於受讓子彈之時間、數量，乃至放置子彈之盒
子形狀、材質，均能明確陳述，其於上開偵審時所證，前後均大
致相符，並無出入，再參諸吳政勳自承與季忠第於九十二、九十
三年間同事，二人並無怨仇亦無其他債務關係，若無其事，季忠
第何須故意虛構事實，誣指吳政勳交付子彈，而自陷涉犯持有具
殺傷力子彈及偽證犯行之理。季忠第上開證述，應屬真實可採，
原判決僅以季忠第證述取得子彈之地點，前後稍有不同，即不予
採信，顯違經驗法則。(二)、季忠第於原審證述：以兵工官職務而
言，因要領彈、繳彈，且隨時至下級單位督導，故常有機會接觸
子彈等語。國防部憲兵司令部九十七年八月二十日國憲督法字第
0970008828號函亦載稱「吳政勳業務上較常直接接觸彈藥」，況
吳政勳經法務部調查局測謊結果，研判有說慌，所辯無直接接觸
彈藥之機會云云，即顯無可採。又原判決雖依憲兵二○四指揮部
後勤組長杜若文之證述及該部九十七年十月二日憲將四情字第○
九○○○一四二八號函，認為吳政勳所擔任之兵工官一職並無直
接接觸彈藥之機會，然杜若文所證，乃係以擔任後勤組長身分依
標準作業程序而為陳述，其並非實際到場執行上開職務之人員，
自無法依其所述據認吳政勳或其他在場人員均有確實依程序進行
，況有關彈藥之清點是否確實，與杜若文職掌亦有關聯，自具利
害關係，是其證詞即難免有迴護自己與吳政勳之可能。又吳政勳
所交付之子彈均係無帳籍，亦經季忠第明確證述，則蔡進龍與吳
政勳所交接之帳籍即不可能發生不合，其真實性程度應較為薄弱
，尚難以此推翻季忠第之證述。原判決認吳政勳擔任兵工官一職
並無直接接觸彈藥之機會，核與事實明顯不符而有違經驗法則。
上訴人吳世忠就違反槍砲彈藥刀械管制條例部分上訴意旨略稱：
依劉蕙屏當庭之證詞，當日確實看見季忠第有將二十發子彈交予
吳世忠，但吳世忠僅觀賞並未帶走，故根本無持有子彈之事實，
第一審及原審採為判決依據之證詞，多處衝突，實不足採信。原
判決對有利吳世忠之證據漏未審酌，殊難令人甘服云云。
惟查：原判決綜合全案證據資料，本於事實審法院職權推理之作
用，認定吳世忠確有自其友人季忠第（已判刑確定）處受讓二十
發國造五‧五六公厘普通制式子彈，而擅自持有之犯行。因而撤
銷第一審關於吳世忠部分之判決，改判論處吳世忠犯非法持有子
彈罪（累犯，處有期徒刑七月，併科罰金新台幣二萬元），已詳
細說明其採證認事之理由。並以公訴意旨略稱：被告吳政勳（為
現役軍人）明知具有殺傷力之子彈，係槍砲彈藥刀械管制條例第
四條第一項第二款所列管之彈藥，非經許可，不得轉讓或持有，
詎於九十二、九十三年間，因在高雄市憲兵二○四指揮部擔任後
勤科兵工官，負責械彈管理及工程驗收業務，常有直接接觸彈藥
之機會，竟未經許可而持有不詳數量具殺傷力之八十二年生產國
造五‧五六公厘普通制式子彈，嗣並基於轉讓該子彈之故意，將
其中二十發子彈無償轉讓給同在上開指揮部擔任後參官之季忠第
，季忠第因而未經許可持有具殺傷力之子彈，因認吳政勳涉犯槍
砲彈藥刀械管制條例第十二條第二、四項未經許可轉讓、持有子
彈罪嫌云云。但經審理結果，以公訴人所舉之證據資料，經查並
無任何適合於吳政勳犯罪事實認定之證據，吳政勳被訴未經許可
轉讓、持有子彈，尚屬不能證明。因而撤銷第一審關於吳政勳部
分之判決，改判諭知吳政勳無罪，已詳敘其無從為吳政勳有罪確
信之理由。經核所為論斷，均與卷內資料相符，從形式上觀察，
並無違背法令之情形。且查：(一)、認定犯罪事實所憑之證據，雖
不以直接證據為限，間接證據亦包括在內；然而無論直接或間接
證據，其為訴訟上之證明，須於通常一般之人均不致有所懷疑，
而得確信其為真實之程度者，始得據為有罪之認定，倘其證明尚
未達到此一程度，而有合理性之懷疑存在時，事實審法院復已就
其心證上理由予以闡述，敘明如何無從為有罪之確信，因而為無
罪之判決，尚不得任意指為違法。原判決以季忠第雖指稱吳政勳
交付其一盒二十發之子彈，但究係在何處交付，前後所述歧異，
已難遽信為真；而吳世忠在原審證述：季忠第出示之子彈多達三
盒，經其點數後共五十八發實彈，外加一發空包彈，當時季忠第
說是他帶阿兵哥打靶後拿回來的等語，亦與季忠第指稱扣案子彈
之來源及數量均有未合。因認季忠第之供證顯有瑕疵，不能採為
不利吳政勳之判斷。復說明依據憲兵二○四指揮部後勤組長杜若
文、兵工官胡博榮分別在軍事檢察官偵查中證稱：九十二年及九
十三年間，該指揮部並無彈藥失竊或溢領情事，訓練用彈從申領
到繳回，吳政勳都不會接觸到實彈等語；並卷附憲兵二○四指揮
部九十七年十月二日憲將四情字第○九七○○○一四二八號函（
略稱該部九十二年及九十三年間核定除帳彈藥憑單、帳卡及資訊
帳籍均相符，無彈藥遺失（竊）情事）、國防部憲兵司令部九十
七年八月二十日國憲督法字第○九七○○○八八二八號函（略稱
吳政勳執行相關勤務時，係由多人陪同實施，無單獨接觸彈藥情
形），暨參酌扣案之子彈係八十二年產製，距吳政勳擔任憲兵二
○四指揮部後勤科兵工官一職時已逾十年，國防部中部地方軍事
法院檢察署軍事檢察官九十七年度偵字第一四七號不起訴處分書
亦認吳政勳無竊取或侵占子彈之犯行等各情，而據以判斷尚不能
證明吳政勳有將扣案子彈交付予季忠第之事實。此係事實審法院
踐行證據調查程序後，依憑卷證資料所為判斷之適法職權行使，
自難遽指違法。茲檢察官上訴意旨對原審之論斷，究有何違背經
驗法則或論理法則等違法情形，並未依據卷內資料具體指摘，徒
就原判決已明白論斷之事項，再漫為爭執，自非適法之第三審上
訴理由。(二)、上訴是否以原判決違背法令為理由，屬於形式審查
範圍，原審認定吳世忠犯非法持有子彈罪，究有何違背法令之情
形，吳世忠上訴意旨並未具體指摘，僅泛言第一審及原審採證矛
盾，未審酌對其有利之證據云云，而未依據卷內之訴訟資料具體
予以指明，籠統數語之空泛說詞，本院無從為此部分形式上之審
查，自難謂已具備首揭得為第三審上訴理由之法定形式要件。檢
察官就吳政勳部分及吳世忠就持有子彈部分之上訴，均違背法律
上之程式，應予駁回。末按刑事訴訟法第三百七十六條所列各罪
之案件，經第二審判決者，不得上訴於第三審法院，法有明文。
吳世忠恐嚇劉蕙屏部分，原審係依刑法第三百零五條論處罪刑，
核屬刑事訴訟法第三百七十六條第一款之案件。既經第二審判決
，自不得上訴於第三審法院，吳世忠竟復提起上訴，顯為法所不
許，此部分亦應予駁回。
據上論結，應依刑事訴訟法第三百九十五條前段，判決如主文。
中    華    民    國  一○○  年    五    月   十九   日
                      最高法院刑事第四庭
                          審判長法官  謝  俊  雄  
                                法官  陳  世  雄  
                                法官  魏  新  和  
                                法官  徐  文  亮  
                                法官  吳  信  銘  
本件正本證明與原本無異
                                      書  記  官  
中    華    民    國  一○○  年    五    月  二十三  日
                                                      K